【裁判字號】    91,自,346
【裁判日期】    920829
【裁判案由】    偽造文書
【裁判全文】
臺灣板橋地方法院刑事判決                          九十一年度自字第三四六號
    自  訴  人  丙○○
    被      告  乙○○
右列被告因偽造文書案件，經自訴人提起自訴，本院判決如左：
    主  文
本件自訴不受理。
    理  由
一、自訴意旨略稱：被告乙○○前曾於民國九十一年七月二十九日在臺灣高等法院九
    十一年上易字第一七四一號誹謗案件開庭時陳稱捷特利機械建材（深圳）有限公
    司（下稱捷特利公司）之總經理為甲○○，其明知張哲融並非捷特公司之總經理
    ，竟於九十年七月三十一日，在台灣板橋地方法院八十九年度訴字第二０二八號
    丁○○偽證案件中，向該地方法院刑事庭提出由張哲融冒充捷特利公司之總經理
    名義所製作之「一九九七年五月二十八日捷特利機械建材（深圳）有限公司署名
    張哲融者致福田分局紅荔派出所函及深圳市公案局紅荔派出所報警案件登記表」
    二份偽造之文書。被告乙○○向該地方法院刑事庭所提出偽造之「一九九七年五
    月二十八日捷特利機械建材（深圳）有限公司署名張哲融者致福田分局紅荔派出
    所函及深圳市公案局紅荔派出所報警案件登記表」二份文書證物，涉嫌犯刑法第
    二百十六條、第二百十條行使偽造文書罪嫌云云。
二、按同一案件，經檢察官依第二百二十八條規定開始偵查者，不得再行自訴，又不
    得提起自訴而提起者，應諭知不受理之判決。另不受理之判決，得不經言詞辯論
    為之，刑事訴訟法第三百二十三條第一項及第三百三十四條、三百四十三條準用
    第三百零七條分別定有明文。次按連續犯必須主觀上基於一個概括之犯意，客觀
    上需連續數行為而犯同一罪名時，始能成立，所謂基於一個概括之犯意，即指該
    項犯罪行為，客觀上雖有次數可分，而在犯人主觀上不外出於一個犯意之連續進
    行，即多次犯罪行為自始均在一個預定犯罪計劃之內，出於主觀上始終同一犯意
    進行而言，最高法院二十二年度台上字第三二三三號判例、八十三年度台上字第
    五八０三號判決可資參照。
三、查自訴人丙○○前曾於九十年十一月九日向臺灣臺北地方法院檢察署檢察官提出
    告訴，其內容為指陳被告乙○○明知捷特利公司之總經理為甲○○，竟於九十年
    八月二十三日，在臺灣臺北地方法院簡易庭九十年度北簡調字第五０六號案件中
    ，向該地方法院簡易庭提出由張哲融冒充捷特利公司之總經理名義所製作之「一
    九九七年五月二十八日捷特利機械建材（深圳）有限公司署名張哲融者致福田分
    局紅荔派出所函及深圳市公案局紅荔派出所報警案件登記表」二份偽造之文書。
    被告乙○○向該地方法院刑事庭所提出偽造之「一九九七年五月二十八日捷特利
    機械建材（深圳）有限公司署名張哲融者致福田分局紅荔派出所函及深圳市公案
    局紅荔派出所報警案件登記表」二份文書證物，涉嫌犯刑法第二百十六條、第二
    百十條行使偽造文書罪嫌，嗣經臺灣臺北地方法院檢察署檢察官以九十年度偵字
    第二四二一七號不起訴處分，惟經丙○○聲請再議，臺灣高等法院檢察署檢察長
    以九十一年度上聲議字第一八三四號發回續行偵查，現由臺灣臺北地方法院檢察
    署以九十二年度偵續字第一九０號案件偵查當中，此有臺灣臺北地方法院檢察署
    檢察官九十年度偵字第二四二一七號不起訴處分書及臺灣高等法院檢察署檢察長
    九十一年度上聲議字第一八三四號命令在卷可稽，並經調閱臺灣臺北地方法院檢
    察署九十二年度偵續字第一九０號偵查卷宗查明上情無訛。
四、經查，被告於前開臺灣臺北地方法院檢察署九十年度偵字第二四二一七號及九十
    二年度偵續字第一九０號偽造文書續行偵查案件中，與本件自訴人自訴乙○○偽
    造文書二案件，均係指稱被告乙○○向法院提出由張哲融冒充捷特利公司之總經
    理名義所製作之「一九九七年五月二十八日捷特利機械建材（深圳）有限公司署
    名張哲融者致福田分局紅荔派出所函及深圳市公案局紅荔派出所報警案件登記表
    」二份偽造之文書，而其內容載明甲○○、丙○○曾夥同他人搶奪公司財物等語
    ，足生損害於自訴人之名譽，足見被告於本件及上開臺灣臺北地方法院檢察署九
    十二年度偵續字第一九０號案件二案之犯罪動機及目的應屬相同，則其先後二次
    向法院行使偽造私文書行為顯自始均在一個預定計劃以內，出於主觀始終同一之
    犯意而進行。又本案被告行為時間為九十年七月三十一日，介於上開臺灣臺北地
    方法院檢察署九十二年度偵續字第一九０號正在偵查中案件所指被告行使偽造私
    文書行為時間之九十年八月二十三日之前後，且相距不到一個月，時間上極為密
    接，可徵均是出於主觀始終同一之犯意進行。再參以被告前於八十九年三月二十
    一日向臺灣板橋地方法院檢察署提出誣告告訴之八十九年度偵字第一四一八八（
    含八十九年度他字第一二三０號）案件中，亦提及被告乙○○於八十九年二月二
    十五日，向臺灣板橋地方法院八十八年他字第二０九一號偽證案件，亦提出上開
    報警案件登記表，此有臺灣板橋地方法院檢察署檢察官八十九年度偵字第一四一
    八八號不起訴處分書及臺灣臺北地方法院九十年度自字第七四三號刑事判決各乙
    份附卷足憑，被告先後三次之行使偽造私文書犯行，其犯罪態樣均相同，亦即被
    告只要在兩造訟爭之案件審理中均有預備提出上開文書以為訴訟之證據資料供法
    院審理時參考，此益徵被告係出自同一犯罪行為模式，顯示被告乃出於主觀始終
    同一之犯意。被告於二案之犯罪動機、目的、方法、手段均屬相同，其犯罪時間
    亦具密接性，則其先後二案之行使偽造私文書行係出於主觀始終同一之犯意進行
    ，應可認定。綜上所陳，本件被告於九十年七月三十一日向本院刑事庭八十九年
    度訴字第二０二八號案件行使偽造私文書行為與上開臺灣臺北地方法院檢察署九
    十二年度偵續字第一九０號正在偵查中之偽造文書案件二案間之犯罪行為自始均
    在一個預定犯罪計劃之內，基於同一犯意進行，客觀上被告連續數行為而犯基本
    構成要件相同之罪名，足認被告顯係基於概括之犯意反覆為之，從而自訴意旨所
    指被告之行使偽造私文書行為，與前開臺灣臺北地方法院檢察署九十二年度偵續
    字第一九０號偵查中之被告偽造私文書行為，應屬連續犯，有裁判上一罪之關係
    ，職是，自訴人對同一案件，於檢察官開始偵查後再行自訴，依照上開說明，爰
    不經言詞辯論，逕為不受理之判決。
據上論結，應依刑訴訟法第三百二十三條第一項前段、第三百三十四條、第三百四十
三條、第三百零七條判決如主文。
中      華      民      國      九十二      年      八    月    二十九  日
                                      臺灣板橋地方法院刑事第二庭
                                          法  官  吳幸娥
右正本證明與原本無異
如不服本判決應於送達後十日內向本院提出上訴狀
                                          書記官  洪惠玲
中      華      民      國      九十二      年      八    月    二十九  日


司法院資訊處製作；財團法人民間司法改革基金會備份。
